臺灣板橋地方法院交通事件裁定　　　100年度交聲更二字第6號
原處分機關　交通部公路總局臺北區監理所板橋監理站
異　議　人
即受處分人　張玉龍
上列異議人即受處分人因違反道路交通管理處罰條例案件，對於
交通部公路總局臺北區監理所板橋監理站於民國99年3 月11日所
為之處分（原處分案號：板監裁字第裁41-C00000000號、第裁41
-C00000000號）聲明異議，本院於99年4 月29日以99年度交聲字
第798 號、第799 號裁定後，異議人不服而提起抗告，經臺灣高
等法院於99年6 月22日以99年度交抗字第1424號、第1430號裁定
撤銷發回，本院再於99年11月30日以99年度交聲更字第53號、第
54號裁定，復經異議人不服提起抗告，由臺灣高等法院於100 年
1 月31日以100 年度交抗字第125 號、第129 號裁定撤銷發回，
本院更為裁定如下：
 主  文
原處分均撤銷。
張玉龍汽車駕駛人，行經有燈光號誌管制之交岔路口紅燈右轉，
處罰鍰新臺幣陸佰元，並記違規點數點；又汽車駕駛人，駕駛
汽車而有違反道路交通管理處罰條例之行為，拒絕停車接受稽查
而逃逸，處罰鍰新臺幣仟元，並記違規點數壹點。
    理  由
一、原處分意旨略以：異議人即受處分人張玉龍於民國98年8 月
    27日下午2 時48分，騎乘其所有之車牌號碼GCY-623 號普通
    重型機車，行經有燈光號誌管制之臺北縣板橋市（已改制為
    新北市板橋區，下同）華興街、貴興路口紅燈右轉（華興街
    右轉貴興路），經警攔停，拒絕停車接受稽查而逃逸，經臺
    北縣政府（已改制為新北市政府，下同）警察局板橋分局執
    勤員警逕行製單舉發，因異議人未遵期到案繳納罰鍰或陳述
    意見，爰依道路交通管理處罰條例第53條第2 項、第60條第
    1 項，分別裁處罰鍰新臺幣（下同）900 元、4,500 元，並
    依同條例第63條第1 項第3 款、第1 款（原處分漏引第3 款
    、第1 款，應予補充）規定，各記違規點數3 點、1 點。
二、聲明異議意旨略以：異議人當日由華興街右轉進入貴興路時
    ，該路口燈號係綠燈轉換為黃燈，異議人並無紅燈右轉之違
    規事實，自亦無「違反道路交通管理處罰條例之行為，拒絕
    停車接受稽查而逃逸」之違規行為。且異議人當時係右轉進
    入貴興路直行約110.5 公尺後，見貴興路與稚暉街口處有一
    名戴藍帽、身穿藍衣之人舉手衝出，異議人當時不知該人係
    警察，也無法即時停下，故僅向右瞟一眼即繼續行駛離開，
    之後異議人回頭騎車過去看，該名突然衝出之人已不在現場
    ，豈知在事隔半年後，異議人卻收到本案2 份裁決書。又本
    件舉發員警當時所站立地點與華興街、貴興路口相距約110
    公尺之遙，依現場街道環境，舉發員警能否以目視方法正確
    認定違規事實容有疑義，本件復無其他任何採證資料相佐，
    原處分機關以異議人有前述違規事實據以裁罰，自難令異議
    人信服。為此聲明異議，請求撤銷原處分等云云。
三、按汽車駕駛人，行經有燈光號誌管制之交岔路口紅燈右轉行
    為者，處600 元以上1,800 元以下罰鍰；又汽車駕駛人，駕
    駛汽車有違反本條例之行為，經交通勤務警察或依法令執行
    交通稽查任務人員制止時，不聽制止或拒絕停車接受稽查而
    逃逸者，除按各該條規定處罰外，處3,000 元以上6,000 元
    以下罰鍰；另汽車駕駛人有第53條、第60條第1 項之情形者
    ，除依原條款處罰鍰外，並分別記違規點數3 點、1 點，道
    路交通管理處罰條例第53條第2 項、第60條第1 項、第63條
    第1 項第3 款、第1 款分別定有明文。再汽車駕駛人有闖紅
    燈、不服指揮稽查而逃逸之情形，當場不能或不宜攔截製單
    舉發者，得逕行舉發；逕行舉發，應記明車輛牌照號碼、車
    型等可資辨明之資料，以汽車所有人為被通知人製單舉發，
    同條例第7 條之2 第1 項第1 款、第4 款前段、同條第4 項
    規定甚明。
四、經查：
(一)、本件異議人於98年8 月27日下午2 時48分，騎乘其所有之車
    牌號碼GCY-623 號重型機車，行經有燈光號誌管制之臺北縣
    板橋市○○街與貴興路口違規紅燈右轉（華興街右轉貴興路
    ），經警攔停，拒絕停車接受稽查而逃逸，為警製單逕行舉
    發等事實，業經證人即舉發員警洪健嘉於99年9 月3 日本院
    調查時到庭具結證稱：當時伊係執行路檢之勤務，伊有穿制
    服，也有配戴勤務帽，當天天氣晴，沒有下雨，交通流量不
    是很大。伊站在貴興路與稚暉街口，看到貴興路的號誌燈已
    經是綠燈，有個駕駛人騎車從華興街右轉貴興路，騎乘過來
    之後，伊伸手拿指揮棒揮要把他攔下來，該駕駛人就騎過來
    到伊旁邊，看伊一下，對伊說一句話『幹嘛』，伊跟他說請
    他到旁邊來，結果他就左轉到大明街20巷。因為該駕駛人車
    速沒有很快，且有與伊對話，伊記下他的車牌號碼，回去查
    證車籍資料之後就舉發，車籍資料與伊看到的機車形式無誤
    。伊當時站在庭呈照片中素食攤位的旁邊，該執勤地點與華
    興街、貴興路交岔路口的距離，依伊目測應該是50公尺左右
    等語明確（見本院99年交聲更字第53號卷第11頁至第13頁）
    ，復有臺北縣政府警察局98年8 月27日北縣警交大字第
    C00000000 號、第C00000000 號舉發違反道路交通管理事件
    通知單影本、警員答辯報告書、員警工作紀錄簿、道路交通
    事故現場圖、車籍查詢—基本資料詳細畫面各1 份、證人洪
    健嘉於99年9 月3 日庭呈之現場照片8 張附卷可稽。
(二)、審諸舉發警員洪健嘉乃案發時在場之目擊證人，自不得僅以
    其為本件舉發之員警而否定其在訴訟上所具有之證人資格；
    其就本件舉發之經過，於本院訊問時到庭結證綦詳如上，其
    證述過程明確而完整，並無不合常情之處。再者，警員執行
    公務時，本身即受有行政懲處責任之監督，其到庭具結作證
    ，更係以刑事責任擔保其證言之真實性，而證人洪健嘉與異
    議人間素不相識，並無任何怨隙，證人洪健嘉衡情應無設詞
    攀誣異議人之理。復由前揭員警工作紀錄簿之內容觀之，證
    人洪健嘉於98年8 月27日下午2 時至4 時執行勤務所為工作
    記事，亦載明與其前述證詞相符之舉發經過，該工作記事之
    前後，復均有其他員警於同日依時序所為之工作紀錄及簽名
    ，足見該工作紀錄表並無事後偽造或遭竄改之可能。另異議
    人對於其曾於前揭時間騎乘上開機車自華興街右轉貴興路，
    其未停車接受稽查及曾對證人洪健嘉說「幹嘛」（台語）等
    節亦不爭執，俱徵證人洪健嘉前開證詞並非子虛，堪予採信
    。
(三)、異議人固以前詞置辯，惟證人洪健嘉係於定點執行路檢勤務
    時，目睹及舉發異議人本件交通違規案件，其對異議人違規
    經過之觀察程度，自較一般人更為專注。且觀諸證人洪健嘉
    前述庭呈編號3 之照片可知，該照片係由稚輝街口（即證人
    洪健嘉執勤所站立之位置）往華興街方向（即異議人遭舉發
    紅燈右轉之路口）方向拍攝，照片中設置於華興街、貴興路
    口之燈光號誌清晰可見；復依案發時天氣晴朗，車流量非多
    之情狀，證人洪健嘉應無誤判之虞，其證稱其見到貴興路方
    向號誌燈已轉為綠燈，異議人始由華興街右轉貴興路乙節，
    應屬信實；異議人指稱依現場街道環境及證人所站立地點，
    證人無法正確判定違規事實等語，則無足取。異議人雖另辯
    稱其不知當時在貴興路與稚暉口舉手衝出之人為警察，其亦
    無法即時停車云云。惟依證人洪健嘉於本院調查時所為前開
    證詞可知，其於執勤當時乃身著制服及配戴勤務帽，且有伸
    手以指揮棒攔停異議人，貴興路又係僅有兩車道之道路，路
    面並非甚寬，有卷附照片可資為憑，則證人洪健嘉立於貴興
    路旁以指揮棒攔停，其示意異議人停車受檢之情，當甚為顯
    明。況參酌異議人於本院調查時所述及書狀內所言，異議人
    自承其右轉貴興路後，在貴興路與稚暉街口確有目睹一人伸
    手出來，且見到該人頭戴帽子及衣帽之顏色，足見異議人對
    於證人洪健嘉之服飾特徵、動作等項，已有相當程度之觀察
    ，其空言辯稱其不知證人洪健嘉乃警員，實難逕採。再佐以
    異議人於騎車行經證人洪健嘉身旁時，對著證人洪健嘉說「
    幹嘛」，其音量並足以讓證人洪健嘉清楚耳聞，顯見異議人
    騎車自證人洪健嘉身旁經過時，應甚為接近證人洪健嘉而得
    明確辨知證人之警員身分，且由異議人上開回應，亦足徵異
    議人主觀上已明知證人洪健嘉伸手攔停之對象即為其本人，
    惟其未停車受檢，反逕自騎車逃離現場，其拒絕接受稽查而
    逃逸之違規情節，至為灼然。
(四)、復以警員執行交通勤務，依法並未要求必須以錄影或照相存
    證，且燈光號誌之違反，其違規情節稍縱即逝，除設有感應
    照相或錄影之路口外，事後一般均無法還原現場狀態，若硬
    性要求舉發員警不分違規情節，一律必須預留證據，俾便事
    後提出供法院審查，除有現實技術可行性之困難外，勢更將
    大幅提高交通管理之行政成本，並嚴重削弱道路交通管理之
    行政效能，且舉發交通違規行為之處分亦屬行政行為，除應
    遵循公正、公開與民主之程序，確保依法行政之原則，以保
    障人民權益外，亦應兼顧提高行政效能而未可偏廢。本件舉
    發警員即證人洪健嘉證詞之可信性，業經本院詳述如前，異
    議人徒以本案舉發警員未以照相或錄影等器材進行採證乙節
    ，指摘證人洪健嘉之證詞不實，亦不足取。
(五)、末按違反道路交通管理處罰條例之行為人，未依規定自動繳
    納罰鍰或未依規定到案聽候裁決，處罰機關固得依違反道路
    交通管理事件統一裁罰基準及處理細則第44條第1 項之規定
    ，依該處理細則附件之統一裁罰基準表，對行為人逕行加重
    裁處罰鍰，惟該條項規定應以違規行為人經合法收受舉發通
    知單後，無正當理由未依該舉發通知單上所載應到案日期為
    罰鍰之繳納或到案聽候裁決時，方有適用。查異議人之戶籍
    地址為臺北縣中和市（已改制為新北市中和區，下同）民德
    路77號9 樓，本件臺北縣政府警察局北縣警交大字第
    C00000000 、C00000000 號舉發違反道路交通管理事件通知
    單，則係於98年9 月3 日付郵寄送至臺北縣中和市○○街77
    號9 樓車籍地，因查無此人致未能送達，並於98年9 月9 日
    退回臺北縣政府警察局板橋分局，其後舉發機關並未再對異
    議人前揭戶籍地址送達或辦理公示送達等情，有臺北縣政府
    警察局98年8 月27日北縣警交大字第C00000000 號、第
    C00000000 號舉發違反道路交通管理事件通知單、車籍查詢
    基本資料詳細畫面、掛號郵件簽收（收據）清單、法務部戶
    役政連結作業系統查詢畫面、新北市政府警察局板橋分局
    100 年3 月7 日新北警板交裁字第1000009466號函暨所附之
    送達回證、臺灣郵政掛號郵件收件回執、新北市政府警察局
    板橋分局100 年3 月10日新北警板字第1000010335號函在卷
    可佐（見本院99年度交聲更字第53卷第15頁、第17頁、第37
    頁、本院99年度交聲字第798 號卷第18頁、本院100 年度交
    聲更二字第6 號卷第7 頁至第9 頁、第10頁），足見本件舉
    發違反道路交通管理事件通知單並未合法送達於異議人，異
    議人自無從知悉其前述違規遭舉發之情事，且因而喪失於收
    受前開舉發通知單後在法定期限內繳納最低額罰鍰之利益，
    則原處分機關逕以異議人逾越應到案期限60日以上，對於異
    議人為加重罰鍰之裁罰處分，即難認為適法。
五、綜上所述，異議人「駕車行經有燈光號誌管制之交岔路口紅
    燈右轉」及「有違反道路交通管理處罰條例之行為，拒絕停
    車接受稽查而逃逸」等違規事實，固均屬明確，惟本件違規
    舉發通知單並未合法送達異議人，原處分機關逕以異議人逾
    越應到案期限60日以上，而就上開違規事實分別裁處較高額
    之罰鍰900 元及4,500 元，容有未洽。是異議意旨空言否認
    違規情節，固無理由，然原處分既存有上開瑕疵，仍應由本
    院予以撤銷，並依道路交通管理處罰條例第53條第2 項、第
    60條第1 項、第63條第1 項第3 款、第1 款等規定及參酌99
    年3 月5 日施行之「違反道路交通管理事件統一裁罰基準表
    」之內容，自為裁定如主文第2 項所示，以期適法（臺灣高
    等法院暨所屬法院90年法律座談會刑事類提案第24號研討結
    果意旨參照）。
據上論斷，應依道路交通事件處理辦法第19條，道路交通管理處
罰條例第53條第2 項、第60條第1 項、第63條第1 項第3 款、第
1 款，裁定如主文。
中    華    民    國   100    年    4     月    6    日
                      交通法庭  法  官  吳佳穎
以上正本證明與原本無異
如不服本裁定應於送達後5日內向本院提出抗告狀
                                書記官  黃炎煌
中    華    民    國   100     年    4     月    7   日